ACORDAO-COMPLETO-2392432

ACÓRDÃO 612/2020 ATA 2/2020 - PRIMEIRA CÂMARA

VISTOS, relatados e discutidos estes autos de tomada de contas especial (TCE) instaurada pelo então Ministério da Ciência, Tecnologia e Inovação (MCTI) em razão da comprovação parcial dos recursos transferidos por força te termo de parceria celebrado entre aquele ministério e a entidade Mediateca-Organizacao para a Inclusão Social e Digital;
ACORDAM os Ministros do Tribunal de Contas da União, reunidos em sessão de Primeira Câmara, ante as razões expostas pelo Relator, em:
9.1. julgar irregulares as contas do Srs. Myke Jefferson Azevedo da Costa, CPF XXX.603.757-XX e da entidade Mediateca - Organização para Inclusão Social e Digital, CNPJ 05.671.726/0001-70, com fundamento nos arts. 1º, inciso I, 16, inciso III, alíneas "b" e "c", da Lei 8.443/1992, c/c com os arts. 1º, inciso I, 209, incisos II e III, e 214, inciso III, do Regimento Interno do TCU; 
9.2. condenar solidariamente os responsáveis mencionados no subitem anterior, com fundamento no art. 19, caput, e 23, inciso III, da Lei 8.443/1992, c/c o art. 210 do Regimento Interno do TCU, ao pagamento das importâncias a seguir especificadas e fixando-lhes o prazo de 15 dias a contar das notificações, para que comprovem perante este Tribunal, em respeito ao art. 214, inciso III, alínea "a", do RI/TCU, o recolhimento da dívida aos cofres do Tesouro Nacional, atualizadas monetariamente e acrescidas de juros de mora calculados a partir das datas indicadas até a data do efetivo recolhimento e com o abatimento de valores acaso já satisfeitos, nos termos da legislação vigente:
	DATA DA OCORRÊNCIA 
	VALOR ORIGINAL (R$) 

	5/3/2007
	86.728,36

	04/06/2007
	2.300,00

	27/11/2007
	690,00

	28/02/2008
	605,00

	03/03/2008
	605,00

	25/06/2008
	2.300,00

	25/06/2008
	2.300,00

	31/07/2008
	495,00

	01/08/2008
	2.300,00

	04/08/2008
	545,00

	06/08/2008
	400,00

	29/08/2008
	2.300,00

	01/09/2008
	370,00

	15/09/2008
	1.770,00

	23/09/2008
	2.300,00

	23/09/2008
	2.300,00

	06/10/2008
	2.300,00

	17/10/2008
	570,00

	29/10/2008
	2.300,00

	31/10/2008
	2.300,00

	31/10/2008
	545,00

	03/11/2008
	800,00

	03/11/2008
	900,00

	03/11/2008
	3.000,00

	03/11/2008
	900,00

	04/11/2008
	605,00

	04/11/2008
	400,00

	05/11/2008
	605,00

	05/11/2008
	545,00

	05/11/2008
	545,00

	05/11/2008
	545,00

	06/11/2008
	545,00

	06/11/2008
	545,00

	07/11/2008
	2.300,00

	10/11/2008
	585,00

	12/11/2008
	155,00

	17/11/2008
	270,00

	21/11/2008
	400,00

	28/11/2008
	1.900,00

	28/11/2008
	800,00

	28/11/2008
	900,00

	28/11/2008
	900,00

	01/12/2008
	545,00

	01/12/2008
	545,00

	01/12/2008
	605,00

	01/12/2008
	3.000,00

	01/12/2008
	2.300,00

	02/12/2008
	545,00

	02/12/2008
	605,00

	02/12/2008
	2.300,00

	02/12/2008
	400,00

	03/12/2008
	545,00

	03/12/2008
	700,00

	05/12/2008
	270,00

	05/12/2008
	130,00

	12/12/2008
	2.108,00

	16/12/2008
	89,50

	18/12/2008
	1.770,25

	19/12/2008
	2.300,00

	19/12/2008
	900,00

	19/12/2008
	545,00

	19/12/2008
	800,00

	19/12/2008
	605,00

	19/12/2008
	900,00

	19/12/2008
	500,00

	19/12/2008
	3.000,00

	26/12/2008
	525,15

	08/01/2009
	381,50

	09/01/2009
	2.332,00

	14/01/2009
	41,00

	30/01/2009
	138,00

	02/02/2009
	173,50

	02/02/2009
	683,00

	03/02/2009
	400,00

	05/02/2009
	46,00

	26/02/2009
	97,00

	02/03/2009
	545,00

	02/03/2009
	900,00

	03/03/2009
	514,00

	06/03/2009
	46,00

	16/03/2009
	94,00

	30/03/2009
	1.293,00

	01/04/2009
	1.290,00

	01/04/2009
	812,00

	02/04/2009
	46,00

	28/04/2009
	900,00

	30/04/2009
	900,00

	07/05/2009
	695,00

	14/05/2009
	900,00

	18/06/2009
	605,00

	18/06/2009
	626,00

	24/06/2009
	450,00

	24/06/2009
	2.300,00

	03/07/2009
	707,00

	10/07/2009
	68,00

	31/08/2009
	249,00

	09/09/2009
	186,90

	11/09/2009
	138,00

	13/10/2009
	456,00

	13/10/2009
	456,00

	14/10/2009
	456,00

	24/11/2009
	484,67

	04/12/2009
	120,00

	28/12/2009
	689,50

9.3. autorizar, desde logo, a cobrança judicial das dívidas nos termos do art. 28, inciso II, da Lei 8.443/1992 c/c o art. 219, inciso II, do RI/TCU, caso não atendidas as notificações;
9.4. autorizar, desde logo, caso solicitado e o processo não tenha sido remetido para cobrança judicial, o pagamento das dívidas em até 36 (trinta e seis) parcelas mensais e consecutivas, nos termos do art. 26 da Lei 8.443/1992, c/c o art. 217 do Regimento Interno/TCU, fixando-se o vencimento da primeira parcela em 15 (quinze) dias, a contar do recebimento da notificação, e o das demais a cada mês, devendo incidir sobre cada valor mensal os correspondentes acréscimos legais, na forma prevista na legislação em vigor, sem prejuízo de alertar os responsáveis de que a falta de comprovação do recolhimento de qualquer parcela implicará o vencimento antecipado do saldo devedor;
9.5. dar ciência desta deliberação ao Procurador-Chefe da Procuradoria do Distrito Federal, nos termos do § 3º do art. 16 da Lei 8.443/1992, c/c o § 7º do art. 209 do RI/TCU, para adoção das medidas que entender cabíveis.

Tomada de contas especial instaurada em virtude da impugnação parcial de despesas realizadas com recursos transferidos pela União mediante termo de parceria firmado com entidade sem fins lucrativos.

Primeira Câmara

Mediateca - Organização para Inclusão Social e Digital.

3. Responsáveis: Mediateca-Organizacao para a Inclusão Social e Digital (05.671.726/0001-70); Myke Jefferson Azevedo da Costa (XXX.603.757-XX).

13.1. Ministros presentes: Walton Alencar Rodrigues (Presidente) e Vital do Rêgo (Relator).
13.2. Ministros-Substitutos convocados: Marcos Bemquerer Costa e André Luís de Carvalho.
13.3. Ministro-Substituto presente: Weder de Oliveira.

ACORDAO-COMPLETO-2526241

Acórdão 2704/2022 - Primeira Câmara

ACORDAO-COMPLETO-2553899

Acórdão 7940/2022 - Primeira Câmara

MEDIATECA-ORGANIZACAO PARA A INCLUSAO SOCIAL E DIGITAL

VITAL DO RÊGO

Adoto como relatório a instrução (peça 53) elaborada  pela Secretaria de Controle Externo de Tomada de Contas Especial (SecexTCE) , que contou com a anuência do corpo diretor daquela unidade instrutiva (peças 54 e 55) , bem como do representante do MPTCU (peça 56) , a seguir transcrita com os ajustes de forma pertinentes:
INTRODUÇÃO
Trata-se de tomada de contas especial instaurada pelo Ministério da Ciência, Tecnologia e Inovação, em desfavor do Sr. Myke Jefferson Azevedo da Costa, na condição de coordenador-Geral da Mediateca - Organização para Inclusão Social e Digital (CNPJ 05.671.726/0001-70) , gestão desde 27/6/2005, em razão da impugnação parcial de despesas do Termo de Parceria 13.008.00/2006 (Siafi 577490) (peça 2, p. 153-160) .
HISTÓRICO	
As irregularidades destas contas foram certificadas pela Controladoria-Geral da União (CGU) , tendo ciência do Ministro de Estado da Ciência, Tecnologia, Inovações e Comunicações (peça 31, p. 4-6; peça 32, p. 6) . 
O referido termo de parceria foi celebrado em 23/11/2006, entre o então Ministério da Ciência e Tecnologia e a Oscip Mediateca, tendo por objeto "Implantar um centro de Integração Cultural e Tecnológica (CICTEC) na Biblioteca Central de Brasília", conforme planilha de custo (peça 2, p. 341) , com vigência no período de 23/11/2006 a 30/9/2008 (já considerada a prorrogação por meio de termo aditivo - peça 2, p. 405-406) , e prazo para apresentação da prestação de contas de 29/11/2008 (peça 2, p. 159; peça 6, p. 234) . 
Os recursos previstos para implementação do objeto do referido ajuste foram orçados no valor total de R$ 781.864,00, sendo R$ 601.864,00 à conta do concedente e R$ 180.000,00 a título de contrapartida, tendo sido efetivamente liberado o montante de R$ 532.436,87, mediante a Ordem Bancária 2007OB900556, de 1/3/2007, creditados na conta específica em 5/3/2007 (peça 2, p. 156, 194 e 271) . Registra-se que houve apostilamento do termo de parceria alterando a cláusula relativa aos recursos financeiros, indicando que o repasse público se daria em duas parcelas (de R$ 532.436,57 e R$ 69.427,43 - esta última não ocorreu) , conforme disposto no anexo II - Previsão de Receitas e Despesas (peça 2, p. 170 e 181-182) . 
O Relatório de Tomada de Contas Especial 11/2016 (peça 32, p. 8-21) , em que os fatos estão circunstanciados, registrou o exame, no âmbito do órgão repassador, acerca dos elementos constantes nos autos, inclusive da documentação encaminhada pelo convenente a título de prestação de contas. A motivação nele consignada para a instauração da presente TCE consistiu na impugnação parcial de despesas, conforme consta do Parecer Financeiro 106/2016, materializada pelas seguintes ocorrências: a) não utilização de parcela da contrapartida pactuada, no montante de R$ 133.475,00; b) ausência de documentação comprobatória das saídas financeiras da conta específica do convênio, listadas no Parecer Financeiro 32/2016, no montante de R$ 110.536,37; c) despesas (nove) descritas no Parecer Financeiro 32/2016, cujos valores estão a menor do que a respectiva saída financeira, no montante de R$ 1.330,50.
Naquele relatório, a responsabilidade pelo dano causado ao erário foi atribuída solidariamente ao Sr. Myke e à convenente, apurando-se como prejuízo o valor original de R$ 245.341,87 (com data inicial de atualização em 5/3/2007) . Quanto à execução física, destacou parecer da Secretaria de Ciência e Tecnologia para Inclusão Social - SECIS, de março/2013, informando que o objetivo geral de ampliar o acesso ao conhecimento, favorecendo a inclusão social e digital e contribuindo para a ampliação da sociedade da informação do DF, havia sido alcançado com bom desempenho (Parecer da Comissão e Avaliação - peça 7, p. 5-69) .
Dos elementos constantes nos autos, verificam-se documentações relativas às prestações de contas (esparsas ao longo do processo) , encaminhadas em momentos diversos e em virtude de demandas pontuais do repassador (peça 2, p. 261-316, 346-391 e 422-479; peça 3, p. 1-272, 281-289, 307-313 e 320-433; peça 4, p. 1-487 e 506-518; peça 5, p. 1-12, 47-530 e 535-638; peça 6, p. 1-31, 49-52, 86-128, 139-140 e 270-358; peça 7, p. 90-622; peça 8, p. 1-137 - tem-se nas outras peças cópias de vários desses elementos peça 9-30) .
Ao longo do processo de análise dos elementos apresentados pela convenente, há diversos pareceres das áreas técnicas do órgão repassador, conforme narrativa descrita no Relatório de Tomada de Contas. Para o deslinde da análise, destacam-se os seguintes: Informação Financeira 414/2013, Nota Técnica de 21 de novembro de 2014; Parecer Financeiro 032/2016; Parecer Financeiro 106/2016 (peça 8, p. 138-148; 172-173; 271-282; 366-373) .
Consta nos autos, ainda, elementos atinentes a fiscalização da Controladoria Geral da União (CGU) , demanda do TCU e ação do Ministério Público Federal (MPF) em relação ao convênio em apreço, com as respectivas respostas por parte do órgão repassador. São eles: a) Relatório de Fiscalização 198936/2007 da CGU com apontamentos sobre a gestão do convênio, seguido de resposta ministerial (peça 2, p. 320-334 e 416-418; peça 4, p. 489-497) . b) Nota Técnica 1981/DICIT/DI/SFC/CGU-PR, Nota Técnica 1869/DICIT/DI/SFC/CGU-PR e Nota Técnica 2436/DICIT/DI/SFC/CGU-PR, com recomendações a serem adotadas para regularização dos fatos apontados após análise dos documentos apresentados, seguidas de respostas ministeriais (peça 5, p. 29-39; peça 6, p. 33-46, 60-76, 137-138 e 149-153; peça 8, p. 216-217) ; c) Ofício de Requisição de equipe de inspeção do TCU (TC Processo 014.964/2008-4, contas anuais de 2007 da SECIS) , com resposta do órgão (peça 6, p. 130-134) ; d) questionamentos da Procuradoria da República no Distrito Federal acerca de alguns aspectos da execução do convênio (instauração de Inquérito Civil sob o 1.16.000.003710/2008-31) , seguido de respostas ministeriais (peça 6, p. 205-206; 216 e 375 e peça 8, p. 157-159, 190-200, 204-205 e 252-253) .
Cabe destacar que a Oscip e o seu dirigente foram, em observância aos princípios do contraditório e da ampla defesa, notificados (na fase interna) , por meio de ofício do órgão repassador, datados entre o período de 2008 a 2016 (mencionados no relatório do tomador de contas) . Contudo, não foram apresentadas alegações de defesa que elidissem as irregularidades apontadas (peça 32, p. 17-18) .
EXAME TÉCNICO
 Na instrução precedente (peça 35) , houve a delimitação da responsabilidade pela ocorrência de dano apurado nestas contas, envolvendo a apuração dos fatos, a identificação dos responsáveis, Myke Jefferson Azevedo da Costa (CPF 	XXX.603.757-XX) e Mediateca - Organização para Inclusão Social e Digital (CNPJ 05.671.726/0001-70) , e a quantificação do dano ao erário, dando ensejo à proposta de citação deles, que teve a anuência do corpo dirigente da unidade técnica (peças 36-37) , e foi realizada nos seguintes termos:
Irregularidades: não comprovação de parte do aporte da contrapartida financeira pactuada, no valor de R$ 133.475,00 (apontado no Parecer Financeiro 106/2016) , o que acarreta um dano ao erário de R$ 86.728,36 (considerando a proporcionalidade pactuada e os valores efetivamente repassados e a parcela da contrapartida aportada) ; ausência parcial de documentação de prestação de contas, materializada pela não comprovação das despesas de parte dos recursos repassados, no valor total de R$ 94.161,47 (apontado no Parecer Financeiro 32/2016) ; pagamento a maior de despesas, no valor total de R$ 1.330,50 (apontado no Parecer Financeiro 32/2016) .
Da validade das notificações
Regularmente citados, os responsáveis arrolados nestes autos não apresentaram defesa, permanecendo silentes. A tabela acostada aos autos acerca do acompanhamento de comunicações processuais (peça 44) indica que houve notificação por meio de ofícios encaminhados aos responsáveis, conforme respectivos avisos de recebimento, materializando a citação no endereço contido na base de dados da Receita Federal do Brasil (peças 40-43) . Registra-se, ainda, que houve solicitação (mediante procurador constituído) e a concessão de prorrogação de prazo para atendimento à citação (peças 45 e 47-51) , mas os responsáveis não compareceram aos autos.
Nesse ponte, cumpre tecer breves considerações sobre a forma como são realizadas as comunicações processuais no TCU. A esse respeito, destacam-se o art. 179, do Regimento Interno do TCU (Resolução 155, de 4/12/2002) , e o art. 4º, inciso III, § 1º, da Resolução TCU 170, de 30 de junho de 2004, in verbis:
Art. 179. A citação, a audiência ou a notificação, bem como a comunicação de diligência, far-se-ão: 
I - mediante ciência da parte, efetivada por servidor designado, por meio eletrônico, fac-símile, telegrama ou qualquer outra forma, desde que fique confirmada inequivocamente a entrega da comunicação ao destinatário; 
II - mediante carta registrada, com aviso de recebimento que comprove a entrega no endereço do destinatário; 
III - por edital publicado no Diário Oficial da União, quando o seu destinatário não for localizado (...) 
Art. 3º As comunicações serão dirigidas ao responsável, ou ao interessado, ou ao dirigente de órgão ou entidade, ou ao representante legal ou ao procurador constituído nos autos, com poderes expressos no mandato para esse fim, por meio de: 
I - correio eletrônico, fac-símile ou telegrama; 
II - servidor designado; 
III - carta registrada, com aviso de recebimento; 
IV - edital publicado no Diário Oficial da União, quando o seu destinatário não for localizado, nas hipóteses em que seja necessário o exercício de defesa". 
Art. 4º. Consideram-se entregues as comunicações: 
I - efetivadas conforme disposto nos incisos I e II do artigo anterior, mediante confirmação da ciência do destinatário; 
II - realizadas na forma prevista no inciso III do artigo anterior, com o retorno do aviso de recebimento, entregue comprovadamente no endereço do destinatário; 
III - na data de publicação do edital no Diário Oficial da União, quando realizadas na forma prevista no inciso IV do artigo anterior. § 1º O endereço do destinatário deverá ser previamente confirmado mediante consulta aos sistemas disponíveis ao Tribunal ou a outros meios de informação, a qual deverá ser juntada ao respectivo processo. (...) 
Bem se vê, portanto, a validade das citações via postal, que, neste caso, os avisos de recebimento foram entregues em endereços constantes da Base de Dados da Receita Federal (peça 44) .
Da análise de revelia
Transcorrido o prazo regimental fixado e mantendo-se inerte os aludidos responsáveis, impõe-se que sejam considerados revéis. Cabe, portanto, dar prosseguimento ao processo, para todos os efeitos, conforme prevê o art. 12, § 3º, da Lei 8.443/1992.
Nos processos do TCU, a revelia não leva à presunção de que seriam verdadeiras todas as imputações levantadas contra os responsáveis, diferentemente do que ocorre no processo civil, em que a revelia do réu opera a presunção da verdade dos fatos narrados pelo autor. Dessa forma, a avaliação da responsabilidade do agente e da Oscip não pode prescindir da prova existente no processo ou para ele carreada.
Da análise dos elementos constantes do processo, pode-se observar que não possuem o condão de elidir as irregularidades apontadas, pelos motivos expostos a seguir. 
Do cotejo entre os documentos apresentados a título de prestação de contas (documentação esparsa ao longo do processo - peça 2, p. 261-316, 346-391 e 422-479; peça 3, p. 1-272, 281-289, 307-313 e 320-433; peça 4, p. 1-487 e 506-518; peça 5, p. 1-12, 47-530 e 535-638; peça 6, p. 1-31, 49-52, 86-128, 139-140 e 270-358; peça 7, p. 90-622; peça 8, p. 1-137 - tem-se nas outras peças cópias de vários desses elementos peça 9-30) com os apontamentos do órgão repassador (peça 8, p. 138-148; 172-173; 271-282; 366-373) , verifica-se que não houve a comprovação da boa e regular aplicação dos recursos conveniados, porquanto não houve apresentação da documentação comprobatória que pudesse suprir as lacunas registradas nas três ocorrências a seguir.
18.1.	1ª Ocorrência: Não utilização de parcela da contrapartida pactuada, no montante de R$ 133.475,00, indicada no Parecer Financeiro 106/2016 (peça 8, p. 366-373) . Considerando a proporcionalidade pactuada para os recursos federais e o repasse financeiro efetivo, chegou-se ao valor do débito a favor da União (R$ 86.728,36) . Dada a natureza da ocorrência (não aporte de parte da contrapartida) , não há elementos nos autos que comprovem o aporte daquela parcela no objeto conveniado.
18.2.	2ª Ocorrência: Ausência de documentação comprobatória (recibos ou notas fiscais) das despesas (saídas financeiras da conta específica) do convênio, listadas no Parecer Financeiro 32/2016 e indicadas na instrução precedente (noventa e quatro despesas/saídas financeiras, que totalizaram R$ 94.161,47) . Não se verifica, na documentação constante nos autos, a existência dessa documentação (peça 8, p. 271-282) .
18.3.	3ª Ocorrência: Pagamentos a maior de despesas (nove) descritas no Parecer Financeiro 32/2016, cujos valores estão a menor do que a respectiva saída financeira, no montante de R$ 1.330,50. A discriminação dessas despesas (credor, data, valor do débito no extrato bancário, valor do recibo apresentado, e a correspondente diferença entre aqueles valores) se deu naquele parecer e na instrução precedente (peça 8, p. 271-282) . Não há justificativa para a ocorrência.
Logo, verifica-se que a situação persiste conforme os apontamentos do órgão repassador, ou seja, não ficou comprovada a boa e regular aplicação de parte dos recursos conveniados, no aspecto financeiro (não comprovação de parte das despesas; pagamento a maior de parte das despesas; não comprovação da aplicação de parte da contrapartida pactuada) . 
As ocorrências não foram elididas pelos responsáveis destas contas. A eles caberiam, por meio da apresentação dos documentos descritos no instrumento do ajuste (cláusula quinta do termo de parceria - peça 2, p. 157) , comprovar a totalidade das despesas financiadas pelos recursos repassados, além de comprovar a aplicação no objeto conveniado da totalidade dos valores relativos à contrapartida pactuada, ou a devolução das importâncias correspondentes, valores que devem guardar correspondência com os extratos bancários da conta específica (devendo apresenta-los em caso de não constarem nos autos) , de forma a demonstrar o nexo causal ente os recursos geridos e os documentos de despesas.
Registra-se que o Termo de Parceria 13.008.00/2006 (Siafi 577490) foi regido pela Lei 9.790/1999, regulamentada pelo Decreto 3.100/1999, que dispõe sobre a qualificação de pessoas jurídicas de direito privado, sem fins lucrativos, como Organizações da Sociedade Civil de Interesse Público, institui e disciplina o Termo de Parceria, e dá outras providências. Para as prestações de contas, a Oscip beneficiária pelos recursos federais repassados no âmbito daquele termo de parceria deveria observar a legislação pertinente (art. 4º, inciso VII, alíneas "c" e "d" da Lei 9.790/1999; art. 11 do Decreto 3.100/1999) , que preconiza a exigência de a prestação de contas abranger todos os recursos e bens de origem pública recebidos, como no caso em comento. 
Cabe frisar, por fim, que incumbe ao gestor o ônus de provar o bom e regular emprego dos recursos públicos nos fins previamente colimados pela legislação, o que não ocorreu. A aplicação das verbas públicas deveria ocorrer de acordo com a legislação vigente à época (como a citada anteriormente) , com o Decreto 93.872/1986 e com as demais normas de administração financeira e orçamentária, além do termo de convênio (com destaque para a cláusula quinta - da prestação de contas) . 
Aliás, esse é o comando assentado no art. 70, parágrafo único, da Constituição Federal, e no art. 93 do Decreto-lei 200/1967, o qual dispõe que: "quem quer que utilize dinheiros públicos terá de justificar seu bom e regular emprego na conformidade das leis, regulamentos e normas emanadas das autoridades competentes".
Dessa forma, restando caracterizada as irregularidades apontadas e objeto das citações mencionadas, os responsáveis, ao não apresentarem suas defesas, deixaram de produzir prova da regular aplicação dos recursos sob sua responsabilidade, em afronta às normas que impõem aos gestores públicos a obrigação legal de apresentar os documentos que demonstrem a correta utilização das verbas públicas, em observância ao contido no art. 93 do Decreto-Lei 200/67: "Quem quer que utilize dinheiros públicos terá de justificar seu bom e regular emprego na conformidade das leis, regulamentos e normas emanadas das autoridades administrativas competentes.".
Configurada suas revelias frente à citação deste Tribunal e inexistindo comprovação da boa e regular aplicação dos recursos transferidos, considerados os elementos existentes nos autos, não resta alternativa senão dar seguimento ao processo proferindo julgamento sobre os elementos até aqui presentes, que conduzem à irregularidade de suas contas.
Em se tratando de processo em que a parte interessada não se manifestou acerca das irregularidades imputadas, não há elementos para que se possa efetivamente aferir e reconhecer a ocorrência de boa-fé na conduta do responsável, podendo este Tribunal, desde logo, proferir o julgamento de mérito pela irregularidade das contas, conforme combinação dos §§ 2º e 6º do art. 202 do Regimento Interno do TCU.
Esse entendimento está amparado nos Acórdão 133/2015-TCU-Primeira Câmara, 2.455/2015-1ª Câmara, 3.604/2015-TCU-1ª Câmara, 5.070/2015-2ª Câmara e 2.424/2015-TCU- Plenário, relatos, respectivamente, pelos Ministros Bruno Dantas (os três primeiros) , André de Carvalho e Benjamin Zymler. 
Assim, os responsáveis devem ser considerados revéis, nos termos do art. 12, §3º, da Lei 8.443/1992, e devem as presentes contas serem julgadas irregulares, com a condenação em débito, com fundamento nos arts. 1º, inciso I, 16, inciso III, alíneas "b" e "c", 19, caput, e 23, inciso III, alínea "a", daquela lei, com remessa de cópia dos elementos pertinentes ao Ministério Público da União, atendendo, assim, ao disposto no art. 16, § 3º, da mencionada lei c/c o art. 209, § 7º, do Regimento Interno/TCU.
Prescrição da Pretensão Punitiva
Vale ressaltar que a pretensão punitiva do TCU, conforme Acórdão 1441/2016-TCU-Plenário, que uniformizou a jurisprudência acerca dessa questão, subordina-se ao prazo geral de prescrição indicado no art. 205 do Código Civil, que é de 10 anos, contado da data de ocorrência da irregularidade sancionada, nos termos do art. 189 do Código Civil, sendo este prazo interrompido pelo ato que ordenar a citação, a audiência ou a oitiva do responsável. 
No caso em exame, ocorreu a prescrição, uma vez que as despesas impugnadas foram pagas ao longo dos anos de 2006-2008, o repasse federal ocorreu em 3/2007 (data da ordem bancária) , o prazo para apresentação da prestação de contas (o que inclui a comprovação da utilização de parcela da contrapartida pactuada) se expirou em 2008, e o ato que autorizou a citação data de 12/6/2019 (peça 37) .
CONCLUSÃO
As irregularidades detectadas no processo consistem em: não utilização de parcela da contrapartida pactuada, ausência de documentação comprobatória de parte das despesas e pagamentos a maior de parte das despesas, todas apontadas pelo Tomador de Contas (itens 15-24 desta instrução) .
Regularmente citados, os responsáveis permaneceram silentes, devendo serem considerados revéis, conforme prevê o art. 12, § 3º, da Lei 8.443/1992 (itens 11-14 desta instrução) .
Os elementos contidos nos autos não são capazes de elidir as irregularidades apontadas, tampouco foram juntados aos autos novos documentos após a regular citação dos responsáveis, cabendo o julgamento pela irregularidade das suas contas e a imputação de débito solidário correspondente ao montante objeto da citação, sem a proposição de multa, dada à prescrição da pretensão punitiva observada no presente caso (itens 25-30 desta instrução) .
PROPOSTA DE ENCAMINHAMENTO
Ante o exposto, submetem-se os autos à apreciação, para envio ao Ministério Público junto ao TCU, e posterior encaminhamento ao Gabinete do Exmo. Sr. Ministro-Relator Vital do Rego, com a seguinte proposta:
34.1.	considerar revéis para todos os efeitos o Sr. Myke Jefferson Azevedo da Costa (CPF XXX.603.757-XX) e a Mediateca - Organização para Inclusão Social e Digital (CNPJ 05.671.726/0001-70) , dando-se prosseguimento ao processo, nos termos dos arts. 12, § 3º, da Lei 8.443/1992 e 202, § 8º, do Regimento Interno do TCU;
34.2.	julgar irregulares, com fundamento nos arts. 1º, inciso I, 16, inciso III, alíneas "b" e "c", 19, caput, e 23, inciso III, alínea "a", da Lei 8.443/1992 c/c os arts. 1º, inciso I, e 209, incisos II e III, do Regimento Interno do TCU, as contas do Sr. Myke Jefferson Azevedo da Costa (CPF XXX.603.757-XX) e da Mediateca - Organização para Inclusão Social e Digital (CNPJ 05.671.726/0001-70) , condenando-os, solidariamente, ao pagamento das quantias a seguir especificadas, com a fixação do prazo de quinze dias, a contar da notificação, para comprovarem, perante o Tribunal (art. 23, inciso III, alínea "a", da Lei 8.443/1992, c/c o art. 214, inciso III, alínea "a", do Regimento Interno do TCU) , o recolhimento da dívida aos cofres do Tesouro Nacional, atualizada monetariamente e acrescida dos juros de mora, calculados a partir das datas discriminadas, até a data do recolhimento, na forma da legislação em vigor:
	DATA DA OCORRÊNCIA 
	VALOR ORIGINAL (R$) 

	5/3/2007
	86.728,36

	04/06/2007
	2.300,00

	27/11/2007
	690,00

	28/02/2008
	605,00

	03/03/2008
	605,00

	25/06/2008
	2.300,00

	25/06/2008
	2.300,00

	31/07/2008
	495,00

	01/08/2008
	2.300,00

	04/08/2008
	545,00

	06/08/2008
	400,00

	29/08/2008
	2.300,00

	01/09/2008
	370,00

	15/09/2008
	1.770,00

	23/09/2008
	2.300,00

	23/09/2008
	2.300,00

	06/10/2008
	2.300,00

	17/10/2008
	570,00

	29/10/2008
	2.300,00

	31/10/2008
	2.300,00

	31/10/2008
	545,00

	03/11/2008
	800,00

	03/11/2008
	900,00

	03/11/2008
	3.000,00

	03/11/2008
	900,00

	04/11/2008
	605,00

	04/11/2008
	400,00

	05/11/2008
	605,00

	05/11/2008
	545,00

	05/11/2008
	545,00

	05/11/2008
	545,00

	06/11/2008
	545,00

	06/11/2008
	545,00

	07/11/2008
	2.300,00

	10/11/2008
	585,00

	12/11/2008
	155,00

	17/11/2008
	270,00

	21/11/2008
	400,00

	28/11/2008
	1.900,00

	28/11/2008
	800,00

	28/11/2008
	900,00

	28/11/2008
	900,00

	01/12/2008
	545,00

	01/12/2008
	545,00

	01/12/2008
	605,00

	01/12/2008
	3.000,00

	01/12/2008
	2.300,00

	02/12/2008
	545,00

	02/12/2008
	605,00

	02/12/2008
	2.300,00

	02/12/2008
	400,00

	03/12/2008
	545,00

	03/12/2008
	700,00

	05/12/2008
	270,00

	05/12/2008
	130,00

	12/12/2008
	2.108,00

	16/12/2008
	89,50

	18/12/2008
	1.770,25

	19/12/2008
	2.300,00

	19/12/2008
	900,00

	19/12/2008
	545,00

	19/12/2008
	800,00

	19/12/2008
	605,00

	19/12/2008
	900,00

	19/12/2008
	500,00

	19/12/2008
	3.000,00

	26/12/2008
	525,15

	08/01/2009
	381,50

	09/01/2009
	2.332,00

	14/01/2009
	41,00

	30/01/2009
	138,00

	02/02/2009
	173,50

	02/02/2009
	683,00

	03/02/2009
	400,00

	05/02/2009
	46,00

	26/02/2009
	97,00

	02/03/2009
	545,00

	02/03/2009
	900,00

	03/03/2009
	514,00

	06/03/2009
	46,00

	16/03/2009
	94,00

	30/03/2009
	1.293,00

	01/04/2009
	1.290,00

	01/04/2009
	812,00

	02/04/2009
	46,00

	28/04/2009
	900,00

	30/04/2009
	900,00

	07/05/2009
	695,00

	14/05/2009
	900,00

	18/06/2009
	605,00

	18/06/2009
	626,00

	24/06/2009
	450,00

	24/06/2009
	2.300,00

	03/07/2009
	707,00

	10/07/2009
	68,00

	31/08/2009
	249,00

	09/09/2009
	186,90

	11/09/2009
	138,00

	13/10/2009
	456,00

	13/10/2009
	456,00

	14/10/2009
	456,00

	24/11/2009
	484,67

	04/12/2009
	120,00

	28/12/2009
	689,50

Valor atualizado até 6/11/2019: R$ 536.432,04 (peça 52) .
34.3.	autorizar, desde logo, com fundamento nos art. 28, inciso II, da Lei 8.443/1992, a cobrança judicial das dívidas, caso não atendidas as notificações, conforme prevê o 219, inciso II, do Regimento Interno do TCU;
34.4.	autorizar, desde logo, o pagamento das dívidas em até 36 (trinta e seis) parcelas mensais e consecutivas, nos termos do art. 217 do Regimento Interno, caso solicitado pelos responsáveis, fixando-se o vencimento da primeira parcela em quinze dias, a contar do recebimento da notificação, e o das demais a cada trinta dias, devendo incidir sobre cada parcela, os encargos legais devidos, na forma prevista na legislação em vigor; 
34.5. 	alertar os responsáveis de que a falta de comprovação do recolhimento de qualquer parcela importará o vencimento antecipado do saldo devedor, nos termos do § 2º do art. 217 do Regimento Interno deste Tribunal;
34.6.	encaminhar cópia do Acórdão que vier a ser proferido, bem como do relatório e do voto que o fundamenta ao Procurador-Chefe da Procuradoria da República do Distrito Federal, para a adoção das medidas que entender cabíveis, em conformidade com o art. 16, § 3º, da Lei 8.443/1992 c/c o art. 209, § 7º, do Regimento Interno do TCU;
34.7.	encaminhar cópia do Acórdão que vier a ser proferido ao Ministério da Ciência, Tecnologia, Inovações e Comunicações e aos responsáveis, para ciência, informando que a presente deliberação, acompanhada do Relatório e do Voto que a fundamenta, está disponível para a consulta no endereço www.tcu.gov.br/acordaos, além de esclarecer que, caso requerido, o TCU poderá fornecer sem custos as correspondentes cópias, de forma impressa.
É o Relatório.

Jonadabe dos Reis Santiago (OAB/MT 7.632).

Procurador Marinus Eduardo De Vries Marsico.

TOMADA DE CONTAS ESPECIAL. TERMO DE PARCERIA CELEBRADO ENTRE O ENTÃO MINISTÉRIO DA CIÊNCIA, TECNOLOGIA E INFORMAÇÃO E A MEDIATECA - ORGANIZAÇÃO PARA INCLUSÃO SOCIAL E DIGITAL. IMPUGNAÇÃO PARCIAL DE DESPESAS. AUSÊNCIA DE DOCUMENTOS QUE ESCLAREÇAM AS IRREGULARIDADES APONTADAS. CITAÇÃO DOS RESPONSÁVEIS. REVELIA. CONTAS IRREGULARES. DÉBITO. NÃO APLICAÇÃO DE MULTA EM VIRTUDE DO INSTITUTO DA PRESCRIÇÃO. CIÊNCIA.

TOMADA DE CONTAS ESPECIAL (TCE)

Secretaria de Controle Externo de Tomada de Contas Especial (SecexTCE).

Em apreciação, tomada de contas especial (TCE) instaurada pelo então Ministério da Ciência, Tecnologia e Informação (MCTI) , em razão da impugnação parcial de despesas, conforme consta do Parecer Financeiro 106/2016, materializada pelas seguintes ocorrências: (i) não utilização de parcela da contrapartida pactuada, no montante de R$ 133.475,00; (ii) ausência de documentação comprobatória das saídas financeiras da conta específica do convênio, listadas no Parecer Financeiro 32/2016, no montante de R$ 110.536,37; e (iii) despesas (nove) descritas no Parecer Financeiro 32/2016, cujos valores estão a menor do que a respectiva saída financeira, no montante de R$ 1.330,50.
Os recursos foram transferidos para a entidade Mediateca - Organização para Inclusão Social e Digital, mediante Termo de Parceria 13.008.00/2006, tendo por objeto "Implantar um centro de Integração Cultural e Tecnológica (CICTEC) na Biblioteca Central de Brasília", com vigência no período de 23/11/2006 a 30/9/2008, no valor no valor total de R$ 781.864,00, sendo R$ 601.864,00 à conta do concedente e R$ 180.000,00 a título de contrapartida.
Do total de recursos a serem transferidos, foram efetivamente liberados R$ 532.436,87 em 5/3/2007, pois o repasse da segunda parcela não se consumou. No Relatório de Tomada de Contas Especial 11/2016 (peça 32, p. 8-21) , a responsabilidade pelo dano foi atribuída ao Sr. Myke Jefferson Azevedo da Costa, presidente da entidade, e à convenente.
Devidamente citados, os responsáveis não apresentaram defesa, sendo considerados revéis, a despeito de as comunicações processuais terem ocorrido, com os respectivos avisos de recebimento, nos endereços contidos na base de dados da Receita Federal do Brasil (peças 40-43) . Além disso, houve pedido de prorrogação de prazo para atendimento à citação, mediante procurador constituído, com a respectiva concessão (peças 45 e 47-51) .
Ato contínuo, a Secretaria de Controle Externo de Tomada de Contas Especial (SecexTCE) prosseguiu ao exame dos autos, concluindo que não houve a comprovação da boa e regular aplicação dos recursos transferidos, em virtude de não haver documentação que comprove o aporte das parcelas em discussão.
O Ministério Público junto ao TCU (MPTCU) concordou com a unidade técnica no sentido de considerar os responsáveis revéis, julgando suas contas irregulares e os condenando solidariamente ao débito pela impugnação parcial de despesas, sem aplicação de multa, porquanto verificado o instituto da prescrição da pretensão punitiva, nos termos dos parágrafos 29 e 30 da instrução da unidade técnica transcrita no relatório que antecede esse voto.
Manifesto minha concordância com os pareceres prévios e os adoto como razão de decidir, porquanto nenhuma documentação dos autos esclarece as irregularidades apontadas, ainda que a execução física do objeto tenha sido confirmada.
 Quanto à primeira delas, a não utilização da contrapartida pactuada, não há elementos que comprovem a aplicação daquela parcela no objeto do termo de parceria, o que resultou em um débito de R$ 86.728,36, considerando a proporcionalidade entre os recursos federais pactuados e o efetivo repasse financeiro.
Para as demais irregularidades, também não há justificativas para a ausência de comprovação de parte das despesas e para o pagamento a maior de outros itens. 
Em face do exposto, devem as contas especiais dos responsáveis serem julgadas irregulares, com condenação em débito solidário e sem aplicação de multa, dada a prescrição da pretensão punitiva observada no presente caso (pagamentos realizados entre 2006 e 2008 e citação autorizada em 12/6/2019) , nos termos do Acórdão 1441/2016-TCU-Plenário.
Com essas considerações, VOTO para que o Tribunal aprove a minuta do acórdão que ora submeto à consideração deste Colegiado.
TCU, Sala das Sessões Ministro Luciano Brandão Alves de Souza, em 4 de fevereiro de 2020.
Ministro VITAL DO RÊGO 
Relator